臺灣高等法院刑事裁定
109年度聲再字第305號
再審聲請人
即受判決人  林家豪



上列聲請人因違反毒品危害防制條例等案件，對於本院109年度
上訴字第426號，中華民國109年4月28日第二審確定判決（臺灣
宜蘭地方法院108年度訴字第275號，起訴案號：臺灣宜蘭地方檢
察署108年度偵字第3698號、108年度偵字第4524號），聲請再審
，本院裁定如下：
    主  文
再審之聲請駁回。
    理  由
一、聲請意旨略以：再審聲請人即受判決人甲○○因違反毒品危害
    防制條例等案件，經本院109年度上訴字第426號判處罪刑（
    下稱原判決），上訴後經最高法院109年度台上字第3314號
    判決上訴駁回而確定。因發現下列新事實或新證據，單獨或
    與先前之證據綜合判斷，足認受有罪判決之人應受無罪、免
    訴、免刑或輕於原判決所認罪名之判決之再審事由，爰依刑
    事訴訟法第420條第1項第6款之規定，聲請再審：①本案有毒
    品上游並未供出，該毒品來源即Facebook「余罪」、綽號「
    小紹」二人，足認聲請人應受無罪判決。②聲請人於一、二
    審曾自述家庭憐憫狀況，僅與母親相依為命，請減輕其刑。
    ③本案係聲請人向綽號「南哥」之男子吳佳男購買第三級毒
    品後，轉賣及轉讓予徐承毅等人，聲請人遭查獲後，於民國
    108年7月11日接受警詢時曾供稱其販賣予徐承毅等人之第三
    級毒品係向綽號「南哥」之男子購買，並引導承辦警察至「
    南哥」之住處勘查，於第一審審理期間，辯護人曾代為具狀
    請求向警察查詢是否查獲綽號「南哥」之男子吳佳男販賣第
    三級毒品，有當時向第一審提出之刑事答辯暨調查證據聲請
    狀可證，惟因警方回函表示尚未查獲吳佳男販賣第三級毒品
    犯行，致第一審之臺灣宜蘭地方法院108年度訴字第275號判
    決未依毒品危害防制條例第17條第1項規定減刑。聲請人上
    訴第二審後，雖依宜蘭縣政府警察局移送臺灣宜蘭地方檢察
    署之案號所載，少年隊查獲吳佳男之時間係在109年3月間，
    惟當時因不知已查獲吳佳男販賣第三級毒品，而無法向第二
    審法院提供相關之事證，故第二審原判決亦未依供出毒品上
    游而減刑。其後最高法院駁回上訴而確定。嗣因吳佳男販賣
    第三級毒品案，宜蘭縣政府警察局少年隊於109年7月23日通
    知聲請人作證，聲請人再度向警察說明其向吳佳男購買第三
    級毒品之經過後，承辦警員告知聲請人，警方業已查獲吳佳
    男販賣第三級毒品，惟警局無法提供相關資料，請調閱該案
    資料為證據。現該案經以宜蘭縣政府警察局宜警少字第1090
    035365號移送臺灣宜蘭地方檢察署偵辦，檢察官偵訊後，認
    定吳佳男犯嫌重大且有串證之虞而聲請羈押，經臺灣宜蘭地
    方法院以109年聲羈字第59號裁定准予羈押吳佳男並禁止接
    見通信。鑒於現已發現查獲吳佳男販賣第三級毒品之新事實
    ，且查獲之原因係由於聲請人之供述毒品來源，故依毒品危
    害防制條第17條第1項規定：犯毒品防制條例第4條至第8條
    、第10條或第11條之罪，供出毒品來源，因而查獲其他正犯
    或共犯者，減輕或免除其刑之規定，應予聲請人減刑等語。
二、按聲請再審，應以再審書狀敘述理由，附具原判決之繕本及
    證據，提出於管轄法院為之，刑事訴訟法第429條定有明文
    。又有罪之判決確定後，因發現新事實或新證據，單獨或與
    先前之證據綜合判斷，足認受有罪判決之人應受無罪、免訴
    、免刑或輕於原判決所認罪名之判決者，為受判決人之利益
    ，得聲請再審，刑事訴訟法第420條第1項第6款定有明文。
    而此所謂「免刑」，指必要及絕對「免除其刑」之規定而言
    ，如屬任意或相對免除其刑之規定者，則不在此列。又上開
    條款之條文所指「輕於原判決所認罪名」，係指與原判決所
    認罪名相較，其法定刑較輕之相異罪名而言。至於同一罪名
    之有無加減刑罰之原因者，僅足影響科刑範圍而罪質不變，
    即與「罪名」無關，非屬上述條款所指「輕於原判決所認罪
    名」，自不得據以聲請再審（最高法院108年度台抗字第452
    號裁定意旨參照）。
三、經查：
　㈠聲請意旨①以本案毒品來源即Facebook「余罪」、綽號「小紹
    」等二人，足認聲請人應受無罪判決云云。惟未附具任何足
    以證明該再審事由存在之證據，本院於民國109年7月29日裁
    定命聲請人應於裁定送達後5日內補正原判決之繕本及證據
    ，逾期不補正即駁回其聲請，該裁定業於109年8月4日送達
    聲請人，由聲請人本人收受，有本院送達證書可查，聲請人
    雖於109年8月6日以「刑事陳報狀」補正原判決之繕本，但
    未補正聲請意旨此部分所陳證據，依據上開條文及說明，則
    此部分聲請意旨不符刑事訴訟法第429條規定之法律上之程
    式，應予駁回。
　㈡聲請意旨②主張聲請人有家庭憐憫狀況，指摘原判決未減輕其
    刑云云，顯與受判決人是否因此受輕於原判決所認「罪名」
    無關。是聲請意旨②之主張，顯與刑事訴訟法第420條第1項
    第6款之要件不符，無足憑採。
　㈢聲請意旨③另以，聲請人於本案偵、審過程曾供出之毒品來源
    為「南哥」，一審時辯護人曾具狀請求向警方查詢是否查獲
    綽號「南哥」之男子，並提出證一：刑事答辯暨調查證據聲
    請狀為證，然迄至二審時因不知該毒品來源已查獲，而無法
    提供事證而未依毒品危害防制條例第17條第1項減輕其刑；
    現該毒品來源已因聲請人之於警詢之證詞而查獲，並因嫌疑
    重大已遭羈押禁見云云。惟即令聲請人提供毒品來源之事證
    ，因而查獲其他正犯或共犯，而符合毒品危害防制條例第17
    條第1項之要件，但此僅屬同一罪名刑度之減輕或免除而關
    於科刑範圍，其罪名未變，且非法定應免除其刑（最高法院
    106年度台抗字第187號、107年度台抗字第184號、108年台
    抗字第1297號裁定意旨參照）。則聲請人所犯販賣第三級毒
    品罪，縱得因其所供事證而查獲正犯或共犯，仍不影響原判
    決所認定其販賣第三級毒品之罪名，且法律效果亦非應免除
    其刑，而僅屬得免除其刑，亦非刑事訴訟法第420條第1項第
    6款所定「應受免刑判決」之情形，自不得據此為聲請再審
    之原因。是其聲請意旨③之主張亦顯無理由。又聲請人固聲
    請本院調查吳佳男販賣第三級毒品案卷為證據。然縱經調查
    屬實，其法律效果亦僅關於科刑範圍，不影響原判決所認定
    之罪名，並不合於刑事訴訟法第420條第1項第6款所定「應
    受免刑判決」之再審規定，本院認無調查之必要。
四、綜上所述，聲請人聲請再審之理由，或不符法律上之程式，
    或顯與聲請再審要件不符，其據以聲請再審，核屬一部為不
    合法，一部為無理由，均應予駁回。末按聲請再審之案件，
    除顯無必要者外，應通知聲請人及其代理人到場，並聽取檢
    察官及受判決人之意見。但無正當理由不到場，或陳明不願
    到場者，不在此限。前項本文所稱「顯無必要者」，係指聲
    請顯屬程序上不合法且無可補正或顯無理由而應逕予駁回，
    刑事訴訟法第429條之2、法院辦理刑事訴訟案件應行注意事
    項第177條之4定有明文。本件再審聲請既分別為程序上不合
    法、顯無理由而應逕予駁回，已如上述，本院認無通知聲請
    人到場並聽取檢察官意見等程序之必要，附此敘明。
據上論斷，應依刑事訴訟法第433條前段、第434條第1項，裁定
如主文。　
中　　華　　民　　國　　109 　年　　8 　　月　　17　　日
                  刑事第八庭  審判長法　官 陳世宗
                                    法　官 呂寧莉
                                    法　官 周明鴻
以上正本證明與原本無異。
如不服本裁定，應於裁定送達後10日內向本院提出抗告狀。
                                    書記官 謝雪紅
中　　華　　民　　國　　109 　年　　8 　　月　　17　　日